臺灣臺中地方法院刑事判決　　　　　　100年度簡上字第165號
上　訴　人　鄭鈺潔
即　被　告
上列上訴人因賭博案件，不服本院臺中簡易庭100年度中簡字第
687號中華民國100年3月22日第一審簡易判決（原起訴案號：臺
灣臺中地方法院檢察署99年度偵字第27131號），提起上訴，本
院管轄之第二審合議庭判決如下：
    主  文
原判決撤銷。
鄭鈺潔共同犯圖利聚眾賭博罪，處有期徒刑貳月，如易科罰金，
以新臺幣壹仟元折算壹日。扣案之傳真機壹台、計算機壹台、六
合彩手冊壹本及簽單玖張均沒收。
    犯罪事實
一、鄭鈺潔與杜台生（另經本院以100年度中簡字第685號判決判
    處有期徒刑4月確定）共同基於賭博與意圖營利，供給賭博
    場所及聚眾賭博之接續犯意聯絡，自民國99年10月2日起，
    至同年11月16日止，鄭鈺潔提供其位於臺中市○○區○○路
    2 段1046號之住處為公眾得出入賭博財物，供不特定之人出
    入賭博，並與杜台生約定賭客以港式「2星」、「3星」及「
    4星」等方式簽賭，每簽1支為新臺幣（下同）100元，鄭鈺
    潔再於每星期2、4、6晚間開獎前之20時許以傳真或電話方
    式告知杜台生賭客之簽牌號碼，以核對香港六合彩開獎號碼
    決定輸贏，凡簽中號碼者，「2星」可贏得57倍彩金，「3星
    」可贏得570倍彩金，「4星」可贏得7500倍彩金，彩金應由
    杜台生支付，簽賭金除杜台生依約定支付每支牌約3至5元之
    費用予鄭鈺潔外，其餘簽賭金則歸杜台生所有，鄭鈺潔每期
    約獲利1100元，2人共同持續經營上揭香港六合彩之賭博。
    嗣於99年11月16日17時40分許，為警持臺灣臺中地方法院所
    核發之搜索票，至上址執行搜索而查獲，並扣得其所有供賭
    博用之簽單9張、傳真機及電子計算機各1台、六合彩手冊1
    本等物。
二、案經臺中縣警察局（現改制為臺中市政府警察局）第四分局
    報告臺灣臺中地方法院檢察署檢察官偵查起訴。
    理  由
一、按被告以外之人（包括證人、鑑定人、告訴人、被害人及共
    同被告等）於審判外之陳述雖不符刑事訴訟法第159條之1至
    之4等4條之規定，而經當事人於審判程序同意作為證據，法
    院審酌該言詞陳述或書面陳述作成時之情況，認為適當者，
    亦得為證據；當事人、代理人或辯護人於法院調查證據時，
    知有刑事訴訟法第159條第1項不得為證據之情形，而未於言
    詞辯論終結前聲明異議者，視為有前項之同意，同法第159
    條之5定有明文。立法意旨在於傳聞證據未經當事人之反對
    詰問予以核實，原則上先予排除。惟若當事人已放棄反對詰
    問權，於審判程序中表明同意該等傳聞證據可作為證據；或
    於言詞辯論終結前未聲明異議，基於尊重當事人對傳聞證據
    之處分權，及證據資料愈豐富，愈有助於真實發見之理念，
    且強化言詞辯論主義，使訴訟程序得以順暢進行，上開傳聞
    證據亦均具有證據能力。查本院審酌相關證人證述筆錄製成
    、文書卷證資料取得，並無證據顯示有何違背程序規定情事
    ，依據上述之說明，均應具有證據能力。
二、上揭犯罪事實，業據被告鄭鈺潔於警詢、偵訊中及本院審理
    時坦承不諱，復經證人杜台生到庭證述屬實，並有如犯罪事
    實欄所載之簽單9張、傳真機及電子計算機各1臺、六合彩手
    冊1本、現場照片7張等物扣案可資佐證，足認被告之自白與
    事實相符，本案事證明確，被告犯行應堪認定。
三、按刑法第268條之罪，以意圖營利，供給賭博場所或聚眾賭
    博，為其構成要件。所謂「意圖」者，即主觀上之期望，亦
    即所以出此之動機或目的；而所謂「營利」者，即藉以牟取
    經濟上或財產上之利益；所謂「意圖營利」者，固與俗稱之
    「抽頭」或「抽取頭錢」意義相近，但以行為人主觀上有藉
    此以牟利之期望為已足，並不以實際上有無實施抽頭之行為
    為必要（最高法院89年度台非字第49號判決要旨參照）。換
    言之，行為人只要意圖營利，提供公眾得自由出入之場所，
    聚集不特定之多數人，與之對賭財物，因其係基於一個賭博
    之決意，發為一個賭博之行為，即成立刑法第266條第1項之
    賭博罪及第268條之圖利供給賭博場所罪與圖利聚眾賭博罪
    ，應依同法第55條想像競合犯之規定，從一重以圖利聚眾賭
    博罪處斷（最高法院94年度台非字第18號判決要旨參照）。
    又刑法第268條圖利供給賭博場所罪，本不以其場所為公眾
    得出入者為要件，而所謂之「賭博場所」，只要有一定之所
    在可供人賭博財物即可，非謂須有可供人前往之一定空間場
    地始足為之。且以現今科技之精進，電話、傳真、網路均可
    為傳達賭博訊息之工具，例如主觀上有營利意圖而提供網址
    供人賭博財物者，亦屬提供賭博場所之一種，而以傳真或電
    話之方式簽注號碼賭博財物，與親自到場簽注賭博財物，僅
    係行為方式之差異而已，並不影響其為犯罪行為之認定（最
    高法院94 年度台非字第108號判決要旨參照）。再者，刑事
    法若干犯罪行為態樣，本質上原具有反覆、延續實行之特徵
    ，立法時既予特別歸類，定為犯罪構成要件之行為要素，則
    行為人基於概括之犯意，在密切接近之一定時、地持續實行
    之複次行為，倘依社會通念，於客觀上認為符合一個反覆、
    延續性之行為觀念者，於刑法評價上，即應僅成立一罪；學
    理上所稱「集合犯」之職業性、營業性或收集性等具有重複
    特質之犯罪均屬之，例如經營、從事業務、收集、販賣、製
    造、散布等行為概念者是（最高法院95年度台上字第1079號
    判決可資參照）。
四、核被告所為，係犯刑法第266條第1項前段之普通賭博罪及第
    268條前段之意圖營利供給賭博場所與後段之意圖營利聚眾
    賭博罪。被告與杜台生就上開犯行具有犯意聯絡、行為分擔
    ，依共同正犯論處。被告以1行為而觸犯上述3罪名，為想像
    競合犯，依刑法第55條規定，從情節較重之意圖營利聚眾賭
    博罪處斷。而利用六合彩開獎結果為賭博標的，提供賭博場
    所及聚集不特定之人簽賭下注，此種犯罪形態，本質上乃具
    有反覆、延續之特質，亦即聚眾賭博之目的既在於營利，當
    不止對獎賭博一次就結束，其必於固定時間反覆對獎賭博，
    而對獎前讓賭客簽賭行為亦係被告聚眾賭博之延續，因此重
    覆之簽賭、對獎，方屬意圖營利，聚眾賭博之常態與典型，
    如有中斷應屬例外，已如上述，是以本件被告自99年10月2
    日起至99年11月16日為警查獲止，所為連貫、反覆供賭客多
    次賭博之行為，依上開說明，於刑法評價上，應認係集合多
    數犯罪行為而構成聚眾賭博之獨立犯罪類型，應僅成立一罪
    。被告於各期香港六合彩開獎前之多次接續行為，均係當次
    意圖營利供給賭博場所及意圖營利聚眾賭博，與在公眾得出
    入之場所賭博財物犯行之一部行為，併此說明。
五、原審以被告罪證明確，予以論罪科刑，固非無見，惟原審引
    用聲請簡易判決處刑書之犯罪事實，該處刑書犯罪事實欄所
    載係認本件賭客如未簽中，賭金則歸被告鄭鈺潔所有云云，
    然被告於偵查及本院審理中均陳述：伊係幫證人杜台生調牌
    ，賭金均轉交給證人杜台生，伊再賺取調牌費用每支3至5元
    等語，證人杜台生於本院審理時亦為相同之證述，是本件簽
    賭及賭金分配方式，應如上開犯罪事欄所載之情形，原審認
    本件賭金全部歸被告所有，要與事實不符。是被告以所得利
    益輕微，賭金並非全歸伊所有及判決過重等為由提起上訴，
    為有理由，自應由本院將原判決予以撤銷。爰審酌被告未有
    犯罪前科（見本院卷附之臺灣高等法院被告前案紀錄表），
    其素行尚稱良好，參之被告為高職畢業之智識程度、經濟勉
    持之生活狀況（見警卷被告警詢筆錄受詢問人資料)，其因
    經營上開賭博從中獲取不法利益，並助長賭風及社會僥倖心
    理，使人易趨於遊惰，養成不良習慣，對社會風氣有極為不
    良之影響，惟被告參與經營之規模不大、期間非長，所得之
    利益亦非鉅，且本件因被告於警詢之供述，而查獲其他共犯
    杜台生（此亦經調取本院100年度中簡字第687號刑事案件全
    案卷宗查核屬實），暨其犯罪後坦承犯行等一切情狀，量處
    如主文所示之刑，並諭知易科罰金之折算標準，以資懲儆。
    按關於沒收之規定，刑法第266條第2項既有特別規定，自應
    優先於刑法總則第38條沒收之規定而為適用。扣案之簽注單
    乃當場賭博之器具，依同法第266條第2項規定，不問屬於犯
    人與否，沒收之（最高法院87年度台上字第207號判決參照
    ）。本件扣案之六合彩簽單9張為被告賭博時當場所用之器
    具，應依刑法第266條第2項規定沒收；其餘扣案之傳真機1
    台、計算機1台及六合彩手冊1本，均係被告所有，供其上開
    聚眾賭博犯罪所用之物，業據被告供承在卷，爰依刑法第38
    條第1項第2款規定，併為沒收之諭知。
據上論斷，應依刑事訴訟法第455條之1第1項、第3項、第369 條
第1項前段、第364條，第299條第1項前段、第450條第1項，刑法
第28條、第266條第1項前段、第2項、第268條、第55條、第41條
第1項前段、第38條第1項第2款，刑法施行法第1條之1第1項、第
2項前段判決如主文。
本案經檢察官張國強到庭執行職務。
中    華    民    國    100    年    6     月  27    日
            刑事第四庭   審判長法  官  吳進發
                               法  官  羅智文
                               法  官  黃益茂
以上正本證明與原本無異。
不得上訴。
                               書記官  蔡秋明
中    華    民    國    100    年    6     月  27    日
附錄論罪科刑法條
刑法第266條第1項
在公共場所或公眾得出入之場所賭博財物者，處1千元以下罰金
。但以供人暫時娛樂之物為賭者，不在此限。
刑法第268條
意圖營利，供給賭博場所或聚眾賭博者，處3年以下有期徒刑，
得併科3千元以下罰金。